臺灣高等法院民事裁定
110年度抗字第1188號
抗  告  人  渣打國際商業銀行股份有限公司


法定代理人  龐維哲  


相  對  人  王翰敦  

            李復華  
上列當事人間聲請假扣押事件，抗告人對於中華民國110年9月6
日臺灣臺北地方法院110年度全字第291號所為裁定提起抗告，本
院裁定如下： 
    主  文
原裁定廢棄。
抗告人渣打國際商業銀行股份有限公司以新臺幣陸拾貳萬元為相
對人供擔保後，得對相對人之財產在新臺幣壹佰捌拾肆萬零伍佰
柒拾參元之範圍內為假扣押。相對人如以新臺幣壹佰捌拾肆萬零
伍佰柒拾參元為抗告人供擔保，得免為或撤銷假扣押。
抗告及聲請費用由相對人連帶負擔。
    理  由
一、按抗告法院為裁定前，應使債權人及債務人有陳述意見之機
    會，民事訴訟法第528條第2項定有明文。上開規定旨在保障
    債權人及債務人之程序權，並使抗告法院能正確判斷原裁定
    之當否。惟假扣押係保全程序，假扣押裁定具隱密性，為防
    止債務人隱匿或處分財產，以保全債權人之強制執行，其執
    行應依強制執行法第132條第1項規定，於裁定送達債務人之
    同時或送達前為之。考量此項立法趣旨，債權人對駁回其假
    扣押聲請之裁定提起抗告，倘假扣押隱密性仍應予維持，即
    無須使債務人有陳述意見之機會。準此，本件係經原法院駁
    回債權人假扣押聲請後之抗告程序，基於保全程序之目的，
    仍有維持假扣押之隱密性，以防止相對人事先知悉假扣押之
    聲請而變動財產之必要，自毋須先賦與相對人陳述意見之機
    會，爰不另通知相對人陳述意見，合先敘明。
二、抗告人聲請及抗告意旨略以：第三人懿華有限公司（下稱懿
    華公司）於民國107年8月17日邀同相對人王翰敦、李復華（
    下合稱相對人，分別時各稱其名）為連帶保證人，向抗告人
    借款新臺幣（下同）600萬元，詎懿華公司嗣後未依約繳款
    ，至110年7月17日止尚積欠1,840,573元及利息、違約金未
    清償，相對人自應與懿華公司負連帶清償責任，然經抗告人
    屢次催告還款均拒不履行。又王翰敦名下雖有門牌號碼新北
    市○○區○○街00巷0號、新北市○○區○○街00巷00弄000號房地，
    然均已先後設定最高限額抵押權1,056萬元、644萬元及300
    萬元予第三人；另李復華名下所有之新北市○○區○○街00巷0
    號房地，除已設定最高限額抵押權1,242萬元及180萬元外，
    更於110年8月12日出售並移轉登記予第三人。而懿華公司早
    已停業，其負責人王翰敦目前亦去向不明，李復華則表示無
    清償能力，故為免相對人等繼續脫產致抗告人日後有不能強
    制執行或甚難執行之虞，爰陳明願供擔保以代釋明，請求就
    相對人之財產於1,840,573元之範圍內為假扣押。原裁定駁
    回抗告人之聲請，顯有違誤，爰提起抗告，請求廢棄原裁定
    ，並准許前述假扣押之聲請等語。
三、按債權人就金錢請求或得易為金錢請求之請求，欲保全強制
    執行者，得聲請假扣押；假扣押，非有日後不能強制執行或
    甚難執行之虞者，不得為之；請求及假扣押之原因，應釋明
    之。前項釋明如有不足，而債權人陳明願供擔保或法院認為
    適當者，法院得定相當之擔保，命供擔保後為假扣押，民事
    訴訟法第522條第1項、第523條第1項、第526條第1、2項分
    別定有明文。次按釋明事實上之主張者，得用可使法院信其
    主張為真實之一切證據。但依證據之性質不能即時調查者，
    不在此限，同法第284條亦定有明文。又所謂假扣押之原因
    ，係指債務人有日後不能強制執行或甚難執行之虞而言，例
    如債務人浪費財產、增加負擔或就財產為不利之處分，將達
    於無資力之狀態、或移往遠地、逃匿無蹤或隱匿財產或經債
    權人催告後仍斷然拒絕給付，且就債務人之職業、資產、信
    用等狀況綜合判斷，其現存之既有財產已瀕臨成為無資力或
    與債權人之債權相差懸殊或財務顯有異常而難以清償債務之
    情形等是（最高法院100年度台抗字第894號裁定意旨參照）
    。
四、經查：
　㈠關於假扣押之請求部分：
　　抗告人主張對相對人有前揭債權存在，業據提出與所述相符
    之銀行授信契約書、增修同意書、客戶往來明細查詢等為證
    （見原審卷第9至39頁），堪認抗告人就本件假扣押所保全
    之請求，已提出釋明。
　㈡關於假扣押之原因部分：
　　抗告人主張王翰敦就其所有之新北市○○區○○街00巷0號、新
    北市○○區○○街00巷00弄000號房地，已分別設定第一順位最
    高限額1,056萬元、第二順位最高限額644萬元、第三順位最
    高限額300萬元之抵押權予第三人，且現無法以電話取得聯
    繫，經查訪亦未居住於原留地址等情，有土地及建物登記第
    二類謄本、訪視記錄單等在卷可憑（見原審卷第50、61至71
    頁），是依王翰敦就名下財產已設定高額抵押權及失聯之狀
    況觀之，應堪認其確有瀕臨無資力及逃避債務，以致日後不
    能強制執行或甚難執行之虞。另抗告人主張李復華就其原有
    之新北市○○區○○街00巷0號房地，曾先後設定最高限額1,242
    萬元及180萬元之抵押權，更於110年8月12日將該房地出賣
    並移轉登記予第三人等情，業據其提出建物登記第二類謄本
    及新北市地籍異動索引等為證（見原審卷第57至60頁、本院
    卷第13至15頁），亦堪認李復華確有處分財產而致日後不能
    強制執行或甚難執行之虞。是以，抗告人就相對人有日後不
    能強制執行或甚難執行之虞之假扣押原因，均已提出釋明，
    縱其釋明尚有不足，因抗告人已陳明願供擔保以補足之，揆
    諸前揭規定及說明，其等聲請供擔保後對相對人之財產予以
    假扣押，仍屬有據，應予准許。
五、綜上所述，抗告人聲請供擔保為假扣押，核無不合，應予准
    許。原法院以抗告人未釋明假扣押原因為由，駁回其聲請，
    尚有未洽，抗告意旨指摘原裁定不當，求予廢棄，為有理由
    。爰廢棄原裁定，更為裁定如主文第2項所示。 
六、據上論結，本件抗告為有理由，爰裁定如主文。
中　　華　　民　　國　　110 　年　　10　　月　　28　　日
                  民事第二十庭
                        審判長法  官  周祖民
                              法  官  張永輝
                              法  官  馬傲霜
正本係照原本作成。
本裁定除以適用法規顯有錯誤為理由外，不得再抗告。如提起再
抗告，應於收受送達後10日內委任律師為代理人向本院提出再抗
告狀。並繳納再抗告費新臺幣１千元。
中　　華　　民　　國　　110 　年　　10　　月　　28　　日

    　　　　　　　　　　　　　書記官  崔青菁